【裁判字號】    88,簡上,529
【裁判日期】    890602
【裁判案由】    損害賠償
【裁判全文】
臺灣臺中地方法院民事判決  八十八年簡上字第五二九號
    上訴人即
    被上訴人  劉信武
    上訴人即
    被上訴人  游錦珠    住台中.
右當事人間請求損害賠償事件，上訴人對於中華民國八十八年十月二十一日本院台中
簡易庭八十七年度中簡字第三０六０號第一審判決提起上訴，本院判決如左：
    主      文
原判決關於（一）命上訴人劉信武給付金額超過新台幣壹萬貳仟肆佰玖拾元之部分，
及給付該部分自民國八十八年九月三十日起至清償日止，按年息百分之五計算之利息
，暨該部分假執行、免為假執行之宣告；（二）駁回上訴人游錦珠後開第三項之訴部
分，並訴訟費用之裁判均廢棄。
右開廢棄（一）部分，上訴人游錦珠在第一審之訴及其假執行之聲請均駁回。
上訴人劉信武應再給付上訴人游錦珠關於新台幣壹萬貳仟肆佰玖拾元利息部分，自民
國八十七年九月一日起至民國八十八年九月二十九日止，按年息百分之五計算之利息
。
兩造其餘之上訴均駁回。
第一、二審訴訟費用，由上訴人劉信武負擔十分之一，餘由上訴人游錦珠負擔。
    事      實
甲、上訴人劉信武方面：
  一、聲明：
  （一）原判決除免假執行部分外，關於命上訴人給付對造上訴人游錦珠新台幣（下
        同）三萬三千六百一十元及其法定利息與該部分假執行宣告暨命負擔訴訟費
        用部分之裁判均廢棄。
  （二）右廢棄部分對造上訴人游錦珠在第一審之訴及其假執行之聲請均駁回。
  （三）駁回對造之上訴。
  二、陳述：除與原審判決書所載者相同茲予引用外，補稱：
    （一）兩造發生車禍後，上訴人劉信武及友人葛興雲即送上訴人游錦珠前往中國
          醫藥學院附設醫院就診，當時診斷之醫師表示上訴人游錦珠僅有輕微挫傷
          ，不需擦藥治療即可復原，經上訴人游錦珠堅持才擦藥；且根據該醫院民
          國八十八年六月十三日用籤記載，八十六年七月五日夜間十時二十五分許
          就診時，上訴人游錦珠主訴車禍後右肩及左臀部疼痛，症狀為右肩及左臂
          紅腫。
    （二）上訴人游錦珠於車禍發生後之八十六年七月九日、同年月十二日、八月二
          日分別前往健生堂中醫聯合診所、順天中醫聯合診所、和平中醫醫院就診
          ，倘傷勢如上訴人游錦珠所稱嚴重，何以延遲四、五日才找中醫師治療，
          且前開醫院之診斷書距事故發生後七個月才開立，內容亦為中國醫藥學院
          附設醫院前述說明所無，醫療費收據亦含糊不清，不足判斷上訴人游錦珠
          有因本事件受傷而支出一萬四千二百五十元之必要醫療費用。
    （三）再北華街並無完整之單行道標誌與標線，上訴人劉信武由事故發生地之另
          一端進入北華街，並無禁止通行、遵行方向之標誌，且地上亦無箭頭，雖
          行駛至北華街口路面上有「→」箭頭，然在路口右側設有離開北華街欲進
          入進化路始能目見之單面紅綠燈，並立有指示標誌載有「綠燈行駛至北屯
          路口依綠燈行駛」之文字，就外觀而言，北華路並未經路面上「→」箭頭
          標示即被處分為單向道公物，而併存有互相矛盾之指示，且一般使用北華
          街之人根據現存交通標誌、標線、號誌，多會判斷北華街容許汽機車朝進
          化路方向駛入北華街，因此上訴人劉信武駛入北華街朝進化路方向行駛並
          未違反善良管理人注意。
    （四）又上訴人劉信武闖單行道，與在導向槽化島右轉車道處碰撞上訴人游錦珠
          之地點相隔數公尺，倘上訴人未駕車迴轉亦不可能發生碰撞，此上訴人劉
          信武闖單行道之行為與本事件亦無因果關係；而上訴人劉信武駕車行駛至
          北屯路、進化路口迴轉時，遵循進化路上左轉綠燈號誌行駛，此時其他路
          口號誌均是紅燈禁止通行，上訴人劉信武自有正當理由相信其他交通者亦
          能遵守交通號誌，上訴人游錦珠違反紅燈禁止通行號誌，並違規斜穿道路
          碰撞及上訴人劉信武之小客車左側車角，上訴人劉信武未注意斜穿道路行
          駛之上訴人游錦珠機車，亦無過失。
    （五）上訴人僅受有右肩及左臀紅腫、右肩及左臀部疼痛之傷害，何以構成精神
          上痛苦，即有可疑，且事後上訴人游錦珠之精神表現無任何萎靡痛苦，其
          請求慰撫金並無任何基礎。
    （六）事故發生時曾先支付上訴人游錦珠第一次於中國醫藥學院附設醫院就診之
          醫療費二千二百二千二百二十八元，主張抵銷。
  三、證據：提出中國醫藥學院附設醫院醫藥費收據影本三張。
乙、上訴人游錦珠方面：
    一、聲明：
    （一）原判決關於上訴人敗訴部分廢棄。
    （二）對造上訴人劉信武應再給付上訴人新台幣伍萬柒仟玖佰肆拾元，及自民國八
        十八年九月三十日起至清償日止，按年息百分之五計算之利息。
    （三）駁回對造之上訴。
    二、陳述：除與原審判決書所載者相同茲予引用外，補稱：
    （一）本件車禍主要肇事原因是上訴人劉信武闖單行道且逆向行駛，上訴人游錦
          珠均依規定行車並無過失，原審判決認上訴人有二分之一過失責任與事實
          不符。
    （二）上訴人游錦珠因本件車禍致機車遭撞壞之修理費四千八百九十元，原審決
          漏未審酌，應再命上訴人劉信武給付。
    （三）上訴人游錦珠擔任保險業務員，本件車禍致上訴人游錦珠全身酸傷，必須
          休息養傷而無法外出，確受有無法工作之損失，原審判決駁回此部份請求
          即無理由。
    三、證據：提出統一發票收據、薪資證明、薪資明細表、扣繳憑單影本各一份。
    理      由
一、本件上訴人游錦珠起訴主張於八十六年七月五日二十二時五分許，其騎乘輕型機
    車至台中市○○路與北屯路口，與上訴人劉信武駕駛之自用小客車在導向槽化島
    處相撞，主要肇事原因係上訴人劉信武違規闖入單行道逆向行駛，上訴人劉信武
    應賠償其受傷所支出醫療費用、機車修理費、工作損失、精神慰撫金等；上訴人
    劉信武則以車禍發生原因係上訴人游錦珠違規斜穿道路，與其闖入單行道之行為
    無因果關係，且上訴人游錦珠提出之健生堂中醫聯合診所、順天中醫聯合診所、
    和平中醫醫院診斷證明及醫藥費收據，因開立時間與事故當時相隔甚久，數額亦
    含糊不清，難認為必要之醫療費用，且上訴人游錦珠僅受有右肩、左臀紅腫傷害
    ，難認有何精神痛苦而得請求慰撫金等語，資為抗辯。
二、上訴人游錦珠主張於八十六年七月五日二十二時五分許，其騎乘車牌號碼ＵＱＺ
    －七０七輕型機車至台中市○○路與北屯路口，與上訴人劉信武駕駛之車牌號碼
    ＯＫ－一０二八自用小客車在導向槽化島處相撞，其因而受有頭部外傷、兩肩及
    左臂部挫傷等傷害，刑事部份上訴人劉信武並因過失傷害經台灣高等法院台中分
    院判處拘役四十日，如易科罰金以三百元折算一日之事實，業據其提出診斷書四
    份、前開法院八十七年度交上易字第三一一一號刑事判決書一份為證，復為兩造
    所不爭執。次按，駕駛人駕駛汽車應遵守道路標線之指示及注意車前狀況，為時
    採取必要之安全措施，道路交通安全規則第九十條、九十四條第三項分別定有明
    文，上訴人劉信武亦不否認於前揭時地駕駛汽車時應注意北華街口路面上有「→
    」箭頭而屬單行道，不得逆向行駛單行道，而違規迴轉並應注意來往車輛等車前
    狀況，且依當時情形其能注意而不注意上開規定，而與上訴人游錦珠駕駛之輕型
    機車碰撞之事實，此參諸台灣省車輛行車事故覆議鑑定委員會覆議意見書亦同此
    認定，雖觀諸前述刑事判決及覆議意見書之記載，上訴人游錦珠於事故發生時係
    無照駕駛輕型機車，且於導向槽化島右轉車道處未遵行方向行駛，違規斜穿道路
    之行為，亦為肇事原因，然此僅係上訴人游錦珠與有過失之問題，上訴人劉信武
    既仍有前述同為肇事原因之違規駕駛行為，自難謂其上開違規之行為自與碰撞致
    上訴人游錦珠受傷之結果無相當因果關係，是上訴人游錦珠主張上訴人劉信武對
    上訴人游錦珠受傷之事實顯有過失，固堪認定；惟上訴人劉信武抗辯上訴人游錦
    珠亦有違規斜穿道路之行為，對本件事故之發生與有過失，亦屬可採。兩人之過
    失既均係造成本件事故之原因，本院認為上訴人劉信武、上訴人游錦珠各應負擔
    之責任分別以二分之一為適當。
二、按因故意或過失，不法侵害他人之權利者，負損害賠償責任，民法第一百八十四
    條第一項前段定有明文。本件上訴人對事故之發生如前述，為有過失，就上訴人
    游錦珠所受損害，請求其負損害賠償之責，於法即無不合。茲審酌上訴人游錦珠
    得請求賠償之金額，並一一析述如左：
（一）醫藥費一萬四千二百五十元及就醫車費六千五百元部分：
      上訴人游錦珠主張支出醫藥費共一萬四千二百五十元，業據其提出健生堂中醫
      聯合診所醫療費用明細單收據、順天中醫聯合診所收據、和平中醫醫院醫療費
      用收據影本各一份為證，並有上開醫療機構暨私立中國醫藥學院附設醫院就上
      訴人游錦珠就診之病情說明函文各一份附卷可稽，該健生堂中醫聯合診所醫療
      費用明細單收據所記載之醫藥費用共二千七百五十元（扣除診斷證明書費用五
      十元）且經上訴人劉信武自認在卷，雖上訴人劉信武辯稱該和平中醫醫院之病
      情說明回函記載上訴人游錦珠自本件事故於八十六年七月五日發生前之同年月
      三日起即就診，且順天中醫聯合診所收據亦未列出明細，此二份醫藥費收據不
      實在云云，然該和平中醫醫院回函僅係記載上訴人游錦珠於該診所就診之起迄
      時間，觀諸上訴人游錦珠所提出該診所收據記載費用共三千八百五十元，僅指
      八十六年八月二日迄同年九月十五日間之醫療費用，依前述回函所附上訴人游
      錦珠在該期間內就診資料，病因均有肩及上臂挫傷之記載，衡以該就診時間與
      本件事故時間密接，病情亦相同之情形，此應屬本件事故所致傷害之治療費用
      無訛；再就該順天中醫聯合診所開立藥費共八千三百元部分，已載明係八十六
      年七月十二日至八月二十一日間之費用，參諸該診所出具之診斷證明書，所載
      明治療之傷勢亦與前述上訴人游錦珠因本件事故成傷者相同，自堪認為上訴人
      游錦珠因本件事故成傷所支出之藥費，上訴人劉信武所辯，均無足採。至於前
      開收據中所載明診斷證書費，因非屬醫療上支付之必要費用，另就上訴人游錦
      珠主張就醫車費六千五百元部分，其未能舉證以實其說，則不應准許之。綜上
      所述，依原告所受傷害及各收據載明醫療費別，均屬治療上之必要費用，上訴
      人游錦珠僅請求其中之一萬四千二百五十元，應准許之。
  （二）精神慰藉金壹拾萬元部分：查上訴人游錦珠受傷部位主要為兩肩、左臂部等
        多處挫傷，雖其肉體、精神受有痛苦，然參諸其傷勢並非甚嚴重之情形，及
        兩造之身分、地位，上訴人游錦珠請求壹拾萬元，自嫌過高，應予核減為貳
        萬元，方屬公允，逾此數額之請求，為無理由。
  （三）工作損失伍萬伍仟伍佰元部分：上訴人游錦珠主張受傷後無法工作達一個半
        月之事實，僅據其提出薪資證明等件為憑，然此僅足以證明上訴人游錦珠於
        事故發生時之薪資若干，並不足以證明其有何無法工作或減損勞動能力之事
        實，且經原審依職權函詢健生堂中醫聯合診所、順天中醫聯合診所、和平中
        醫醫院、私立中國醫藥學院附設醫院結果，亦均稱上訴人游錦珠傷勢應不致
        無法從事其保險招攬工作等情，上訴人游錦珠仍執前詞，並未能提出其他證
        明以實其說，自無從准許之。
  （四）機車修理費四千二百元部分：按因犯罪而受損害之人，於刑事訴訟程序得附
        帶提起民事訴訟，刑事訴訟法第四百八十七條第一項定有明文，且若所提起
        附帶民事訴訟部分不合前述規定，即屬訴不合法之情形，應予駁回；本件上
        訴人游錦珠係於前述刑事案件訴訟程序中提起附帶民事訴訟，該刑事犯罪之
        過失傷害行為，僅指對上訴人游錦珠身體健康等造成之傷害，此機車毀損之
        物之損害部分並非該犯罪所受損害，而係上訴人劉信武過失毀損行為所致，
        揆諸前揭說明，此部份既不得提起附帶民事訴訟而屬訴不合法，自應駁回之
        。
    綜上所述，上訴人游錦珠得請求上訴人劉信武賠償之金額共計三萬四千二百五十
    元（14250+20000=34250）部分，為有理由；又依民法第二百十七條第一項規定
    ，損害之發生或擴大，被害人與有過失者，法院得減輕賠償金額或免除之，是本
    院審酌前述兩造各應負擔二分之一之過失責任，上訴人劉信武所負損害賠償責任
    應依此比例減輕為一萬七千一百二十五元。
三、再以，上訴人劉信武主張其所有該汽車因本件事故致毀損，其修復費用包括零件
    、工資共計一萬六千九百八元，即以之作為估定該毀損所減少之價額，與前述應
    賠償上訴人游錦珠者為抵銷，業據其提出收據影本一份為憑，上訴人游錦珠對此
    數額亦不爭執，是原審以該汽車係八十四年五月間出廠，迄八十六年七月五日發
    生本件車禍時，計二年三月，參照行政院所頒布固定資產耐用年數表第二類第三
    項規定，小客車之耐用年數為五年，依定律遞減法每年折舊千分之三六九，再依
    營利事業所得結算申報查核準則第九十五條第八項規定，該車所更換零件合計折
    舊額為九千一百三十一元，該零件修理費一萬三千零十七元（原審判決誤載為一
    萬零十七元）扣除此折舊額後，與工資三千一百四十三元（原審判決誤載為三千
    一百四十元）合計共七千零二十九元（00000-0000+3143=7029），以前述上訴人
    劉信武與有過失責任二分之一之比例減輕後，於三千五百十五元之範圍內，上訴
    人劉信武得為抵銷，殊無違誤；至於上訴人游錦珠雖辯稱所騎乘機車之修理費用
    既不得於本案請求，此應不得抵銷等語，然如前述，上訴人游錦珠所稱機車修理
    費用部分僅係因不得於本件附帶民事訴訟中請求，因訴不合法而難予准許，上訴
    人劉信武既有對上訴人游錦珠請求賠償該修理費用之債權存在，並符合抵銷適狀
    ，上訴人劉信武主張抵銷，即屬有據；另上訴人劉信武復主張事故發生當時將上
    訴人游錦珠送往私立中國醫藥學院附設醫院治療，曾支出之醫藥費二千二百二十
    八元，亦為抵銷之部分，業據其提出收據影本三份供佐，上訴人游錦珠亦同意為
    抵銷，是依前述上訴人劉信武與有過失責任二分之一之比例計算後，就一千一百
    一十四元之範圍內為抵銷，亦屬有據。
四、從而，上訴人游錦珠基於侵權行為之法律關係，訴請上訴人劉信武賠償共計一萬
    二千四百九十六元（00000-0000-0000=12496），及自起訴狀繕本送達翌日即八
    十七年九月一日起至清償日止，按法定利率即年息百分之五計算之利息範圍內，
    洵屬正當，應予准許，逾此所為請求，即屬無據，應予駁回。
五、原審判命上訴人劉信武應給付醫藥費一萬四千二百五十元，駁回上訴人游錦珠關
    於機車修理費四千二百元之請求，及上訴人劉信武得以汽車修理費三千五百十五
    元抵銷之部分，經核並無違誤，已如前述，上訴人劉信武、游錦珠各指摘原判決
    此部份不當，求予廢棄，雖無理由，然就原審判決核給精神慰藉金六萬元部分，
    參諸上訴人游錦珠之傷勢並非嚴重等情，應認核減至二萬元始為正當，已如前述
    ，且原審復未及審酌上訴人劉信武就前述代上訴人游錦珠支出之醫藥費一千一百
    一十四元亦為抵銷之部分，上訴人劉信武此部份上訴為有理由，其餘部分則無理
    由；再就上訴人游錦珠請求該賠償金額之遲延利息起算日即起訴狀繕本送達翌日
    ，應為八十七年九月一日，有上訴人劉信武簽收日期為八十七年八月三十一日在
    卷可按，原審判決就遲延利息起算日為八十八年九月三十日，而駁回上訴人游錦
    珠所請求之前自起訴狀繕本送達翌日即八十七年九月一日迄八十八年九月二十九
    日止，按法定利率即年息百分之五計算之利息部分，亦有違誤，上訴人游錦珠就
    此敗訴部分提起上訴，為有理由，其餘部分則無理由。因之，上訴人劉信武、游
    錦珠各請求廢棄原判決（一）關於命上訴人劉信武給付金額超過一萬二千四百九
    十元之部分，及該部分之遲延利息，暨該部分假執行、免為假執行之宣告，（二
    ）駁回上訴人游錦珠訴請上訴人劉信武給付關於新台幣壹萬貳仟肆佰玖拾元利息
    部分，自民國八十七年九月一日起至民國八十八年九月二十九日止，按年息百分
    之五計算之利息，並訴訟費用裁判之部分，為有理由，其餘部分則無理由，爰於
    上訴聲明範圍內，就前述上訴有理由之部分均廢棄，而為變更原判決之判決。
六、據上論結，本件兩造之上訴為一部有理由，一部無理由，依民事訴訟法第四百三
    十六條之一第三項、第四百五十條、第四百四十九條第一項、第七十九條但書判
    決如主文。
中      華      民      國    八十九    年      六      月      二      日
                                        臺灣臺中地方法院民事第一庭
                                            審判長  法  官吳惠郁
                                                    法  官王金洲
                                                    法  官林麗真
右為正本，係照原本作成。
不得上訴。
中      華      民      國    八十九    年      六      月      二      日
~B法院書記官


司法院資訊處製作；財團法人民間司法改革基金會備份。
